【裁判字號】    88,上訴,1381
【裁判日期】    890425
【裁判案由】    偽造有價證券等
【裁判全文】
臺灣高等法院高雄分院刑事判決                  八十八年度上訴字第一三八一號
    上  訴  人  臺灣高雄地方法院檢察署檢察官
    上  訴  人
    即  被  告  乙○○○
    選任辯護人  蔡鍚欽律師
                許再定
                許登科
右上訴人因被告偽造有價證券等案件，不服臺灣高雄地方法院八十八年度訴字第六
七號中華民國八十八年八月十八日第一審判決（起訴案號：臺灣高雄地方法院檢察署
八十八年度偵字第一六三五號），提起上訴，本院判決如左：
      主  文
原判決撤銷。
乙○○○無罪。
      理  由
一、公訴意旨略以：被告乙○○○與甲○○為朋友，甲○○寄居在乙○○○住處，然
    乙○○○竟意圖為自己不法之所有，於民國（下同）八十七年十月間，乘甲○○
    不注意之際，竊取甲○○所有付款行為高雄市小港區農會帳號００九六四─九號
    、票號ＡＡ0000000號空白支票一紙，得手後並意圖供行使之用，在上開
    所竊得之支票上，偽造簽發面額新臺幣（下同）二十六萬八百元整、ＮＴ＄２６
    ０８００、日期年月日等字樣，並蓋用所竊得「甲○○」之印章於支票上
    後，隨即將該紙支票向不知情之黃逸雄借錢，嗣因發票人之印章不符，經付款銀
    行通知甲○○，甲○○始知上情，因認被告乙○○○涉有刑法第三百二十條竊盜
    罪嫌及第二百零一條第一項之偽造有價証券罪嫌。
二、公訴人認被告乙○○○涉有偽造有價證券及竊盜罪嫌，係以右揭事實業據被告乙
    ○○○對於簽發上開支票一事坦承不諱，並據告訴人甲○○指訴甚詳，且證人黃
    逸雄陳稱：「乙○○○曾經拿發票人為甲○○之支票向我借錢，乙○○○對我說
    該紙支票是甲○○向她所借，‧‧‧我遂借錢予乙○○○，而取得該張支票‧‧
    ‧」（見八十八年二月十日偵查筆錄）等語，核與被告乙○○○自承其以上開支
    票向案外人黃逸雄所借得之款項係為其所用相符。查衡諸一般常情，若上開支票
    係甲○○須用錢而託被告乙○○○向他人借錢，則被告借得款項後，豈有不交付
    告訴人之理？此外，並有上開支票一張在卷可資佐證等語，為其論據。
三、訊之被告乙○○○固坦承簽發上開支票向黃逸雄調現十五萬五千元之事實，惟矢
    口否認有右揭竊盜及偽造有價證券之犯行，辯稱：支票是甲○○蓋好下面的章交
    給我的，她叫我填金額、日期後，幫她調借現金，我沒有竊盜及偽造有價證券之
    行為，否則甲○○也不會不爭執而再蓋金額上的章等語。經查：
（一）本件支票經送鑑定，系爭支票票號ＡＡ七二九二八四號、付款人高雄市小港
      區農會支票上面額欄原子筆書寫「貳拾陸萬捌佰元正」之筆跡及其上之印文係
      先書寫再蓋印，此有法務部調查局八十九年三月十七日（八十九）陸（二）字
      第八九一六四七五號鑑定通知書可稽。核與被告乙○○○於偵查及原審及本
      院審理中陳稱：「是甲○○一直叫我還錢，但我沒辦法還，她即拿票，已蓋好
      章的，叫我去借錢」（見偵查卷第二十三頁）、「支票上日期、金額、發票日
      是我寫的，印章是她蓋的。印象很深的，是金額大寫小寫寫錯，有更正過。」
      （見原審卷第二十一頁）、「她（甲○○）拿空白支票來，要我借五十萬元，
      我說現在要借五十萬元不太可能，才寫下這個金額，是她蓋好章，我才寫金額
      的。」「下面的章是她本來先蓋好的，金額的章是我寫好後她才蓋章」（見八
      十九年一月二十六日本院訊問筆錄）「我是指她（甲○○）先蓋好支票下面的
      章，這裡不是指面額的章，後來我寫好金額，她才又在面額上蓋章的」（見八
      十九年三月二十九日本院訊問筆錄）等語相符，堪認當時由於支票上面金額填
      寫之文字與數字並不一致，被告乙○○○向告訴人表示金額不對，而由告訴人
      再於面額上補蓋章。
（二）告訴人甲○○於本院調查時自承：「銀行通知我印章不對，叫我去補蓋章‧‧
      ‧」等語（見八十九年三月二十九日本院訊問筆錄），而本件銀行承辦人即證
      人吳阿琴於本院調查時陳稱：「先通知補蓋章，電話中答應了，先兌現，再來
      補蓋章」「（問：簽章不符，應為退票，為何還補蓋章兌現﹖）答：我們看她
      存款夠，電話通知她補蓋章，她同意，我們就不會退票，銀行界常有客戶甲存
      乙存印鑑搞錯之情形，所以我們就先通知是否要補蓋章」「（問：有無提醒她
      可能不只這張票遺失，要她找找﹖）答：沒有，我們不會聯想這麼多，也不清
      楚其事後之動作」等語（見八十八年十月二十七日本院訊問筆錄），告訴人甲
      ○○本人既先同意兌現該較大面額廿六萬餘元之支票（甲○○之支票存款帳卡
      一般往來為較小面額數萬元之支票，見八十八年十一月九日銀行函送之其支票
      存款帳卡），嗣後又有補蓋正確印章之行為，復參以被告乙○○○於持有該紙
      支票後，於該支票背書交付予黃逸雄借調現金，並主動存款入告訴人甲○○之
      戶頭以支付票款以觀，足徵被告乙○○○簽發該紙支票曾經告訴人之同意，否
      則告訴人甲○○焉會於銀行通知補蓋章，電話中答應讓該較大面額之支票兌現
      ，再來補蓋正確之印鑑章之理？
（三）本件經送測謊，就被告乙○○○稱：一、其未拿走甲○○支票。二、其未蓋甲
      ○○印章。經測試無情緒波動反應，應未說謊，此有法務部調查局八十八年十
      二月四日（八八）陸（三）字第八八八一九六六號鑑定通知書可稽。被告乙
      ○○○經測謊既無說謊反應，亦可證被告乙○○○在原審及本院審理中所供述
      「‧‧‧是她先蓋好章，我才寫金額的」所言屬實。又證人方水成於原審審理
      中陳稱：「甲○○十一月中旬有來電說．．．她拿支票給被告，請被告借款，
      ．．．，並未說要借多少錢，也沒說票是多少錢」等語（見原審卷第七十二頁
      背面），益徵被告乙○○○僅係受告訴人所託填寫支票金額前去借調現金。
    綜上所述，因被告乙○○○經測謊並無說謊反應，而證人方水成及農會職員吳阿
    琴之陳述又與被告乙○○○之供述相符合，而告訴人甲○○於銀行職員通知印鑑
    不符時，在電話中答應讓該較大面額之支票兌現，嗣後又去補蓋正確之印鑑章，
    告訴人甲○○何以未向銀行承辦人表示該大面額之支票非伊所開﹖另該紙支票只
    能證明係由被告乙○○○書寫，不能證明被告乙○○○係未經告訴人同意而簽發
    ，況被告乙○○○於該紙支票背書後交給黃逸雄，倘被告乙○○○竊取支票、偽
    造該支票之簽名，其隱匿犯行唯恐不及，又豈會背書簽真正姓名供人循線追訴並
    自願承擔背書人之連帶責任之理，參以告訴人甲○○自承被告乙○○○尚欠其數
    十萬元未還，雙方有金錢糾紛等情狀，則被告乙○○○辯稱其係受告訴人委託持
    該紙支票向黃逸雄調現，應堪採信，此外復查無確切證據證明被告乙○○○有竊
    盜、偽造有價證券之犯罪情形，其犯罪即屬不能證明。
四、原審不察，遽予論科，尚有未洽，被告乙○○○上訴指摘原判決不當，為有理由
    ，檢察官據告訴人聲請上訴指摘原判決量刑過重，雖無理由，惟原判決既有可議
    ，自應予撤銷，並改為被告乙○○○無罪之判決，以免冤抑。
據上論斷，應依刑事訴訟法第三百六十九條第一項前段、第三百六十四條、第三百零
一條第一項，判決如主文。
本案經檢察官林應華到庭執行職務。
中    華    民    國     八十九     年       四       月     二十五     日
                              臺灣高等法院高雄分院刑事第八庭
                                  審判長法官  郭雅美
                                        法官  洪兆隆
                                        法官  張盛喜
右正本證明與原本無異。
如不服本判決，應於判決送達後十日內向本院提出上訴狀，其未述理由者並應於提
出上訴狀後十日內向本院補提理由書（應附繕本)。
                                      書記官  鄭翠芬
中    華    民    國     八十九     年       四       月     二十六     日
                                                                        Ｂ


司法院資訊處製作；財團法人民間司法改革基金會備份。
